臺灣臺中地方法院刑事判決　　　　　　　　　　　　八十九年度訴字第二二三二號
　　公　訴　人　臺灣臺中地方法院檢察署檢察官
　　被　　　告　乙○○
　　選任辯護人　陳明發
右列被告因違反毒品危害防制條例案件，經檢察官提起公訴（八十九年度偵字第二四
五六號），本院判決如左：
    主  文
乙○○連續轉讓第二級毒品，處有期徒刑拾月。
殘留第二級毒品安非他命之塑膠袋壹個，沒收銷燬之。
轉讓第二級毒品所得新臺幣壹仟元應予沒收，如全部或一部不能沒收時，以其財產抵
償之。
    事  實
一、乙○○曾雇用己○○在其所承作衛浴包裝之工廠從事生產線包裝工作，而與乙○○熟識。乙○○知悉己○○亦染有毒癮，而明知第二級毒品安非他命係違禁物，
    不得轉讓，竟基於轉讓第二級毒品安非他命之概括犯意，於民國八十八年七月十
    九日，在己○○至乙○○位於臺中縣神岡鄉○○路二四七巷一一號租屋處返還借
    款時，而要求乙○○給予第二級毒品安非他命以抵癮時，念及與己○○昔日勞僱
    關係之情誼，乃將其所有之第二級毒品安非他命（重量不詳）無償轉讓給己○○
    ，己○○隨即在該處施用第二級毒品安非他命畢始離去。又己○○之友人甲○○
    、丙○○亦均染有施用毒品惡習，因得知己○○有管道可以取得第二級安非他命
    ，乃湊得新臺幣（下同）一千元，由甲○○（起訴書誤載為丙○○）與己○○於
    八十八年七月二十七日十六時許，共同搭乘計程車抵達乙○○前揭租屋處，由甲○○交付一千元予己○○，並留在車上等候，己○○則獨自進入乙○○租屋處，
    乙○○即承前開轉讓第二級毒品安非他命之概括犯意，將其向他人以一千元所購
    買，約可供三人共同施用三至四次數量之第二級毒品安非他命，以原價轉讓給己○○。嗣因八十八年七月二十九日十六時三十分許，經警於臺中市○○區○○街
    一九巷三號甲○○住處查獲甲○○與丙○○，並扣得原裝有乙○○所轉讓而殘留
    第二級毒品安非他命之空塑膠袋一個後，循線查獲己○○，因而發現上情，並於
    同年八月二十五日十六時許，持搜索票至乙○○前揭租屋處搜索，並扣得第二級
    毒品安非他命一小包（毛重零點三公克）。
二、案經臺中市警察局報告臺灣臺中地方法院檢察署檢察官偵查起訴。
    理  由
一、訊據被告乙○○對於在八十八年七月十九日於其前揭租屋處無償轉讓重量不詳之
    第二級毒品安非他命給予證人己○○等情，坦承不諱，核與證人己○○於本院九
    十年五月十八日調查時證述：當時還被告八百元時，有告訴被告想要施用第二級
    毒品安非他命，後來在被告之租屋處施用完畢就離開等語相符，足證被告前開自
    白應與事實相符。
二、訊之被告矢口否認有於八十八年七月二十七日在其租屋處轉讓第二級毒品安非他
    命給證人己○○，辯稱：當時伊在工廠工作，並非在租屋處云云。經查：
  （一）右揭被告於八十八年七月二十七日轉讓第二級毒品安非他命給證人己○○，
        並收取一千元之犯罪事實，業據證人己○○迭於警訊、偵查及本院調查時證
        述：八十八年七月二十七日十六時許，與證人甲○○一同搭計程車至被告租
        屋處向其買一千元之第二級毒品安非他命等語始終如一，亦與證人甲○○於
        八十八年九月二十日、同年十二月二十三日警訊時證述：伊向證人己○○說
        要購買安非他命一千元，證人己○○說他沒有，願意帶伊去向他人購買，所
        以就由己○○帶路共同搭乘計程車到一處三合院，由證人己○○自行入內取
    得第二級毒品安非他命交給伊，二人再一同搭乘計程車離開等語互核大致相
        符，並有於證人甲○○家中查扣被告所轉讓經證人甲○○等人施用剩餘第二
        級毒品殘渣之空塑膠袋一個可資為證。而該殘渣袋經送請內政部警政署刑事
        警察局鑑定結果，確檢出第二級毒品甲稽安非他命成分等情，有該局八十九
        年一月二十日刑鑑字第三三五五號鑑驗通知書附卷可參。
  （二）雖證人甲○○於八十八年七月二十九日警訊時，證稱：向證人己○○買過一
        次安非他命，是於不特定時間約在豐原火車站前交易，時間係在八十八年七
        月二十七日十三時許云云；嗣於八十八年十二月二十三日警訊時則證稱：係
        將一千元交付證人己○○，由證人己○○進入一處三合院向他人購買後，交
        付一小包第二級毒品安非他命給伊，至於證人己○○係向何人所購買，伊並
        不知道等語，其前後證述雖不盡一致，惟佐以證人甲○○於八十九年七月二
        十日偵訊時陳述：「（問：安非他命到底向誰買？）不知道，只是我拿錢給
        黃（指己○○），黃拿安非他命給我」、「（問：黃之安非他命就何來？）
        向別人拿的˙˙˙」等語，足證證人甲○○前述二種陳述，僅係簡略與詳盡
        之區別，尚無矛盾之處。且觀諸證人甲○○證述不知證人己○○之毒品係向
        何人購買等語，茍證人甲○○嗣後之陳述，係為附和、迴護證人己○○之證
        述，而故入被告於罪，其大可指明被告即是販賣第二級毒品安非他命給伊或
        證人己○○之人，而無須證述：不知被告係向何人購買等語。是證人甲○○
        證述：係向交付金錢給證人己○○，由己○○進入一三合院後，交付一小包
        第二級毒品安非他命等語應堪採信。
  （三）至證人甲○○雖於八十八年九月二十日警訊時證述：係與證人己○○約在豐
        原火車站，再一起坐計程車過去等語，及八十九年七月二十日偵查中證述：
        「˙˙˙我在豐原火車站，黃（指證人己○○）自己走去拿，在他朋友家門
        口等，我在車上等，黃自己走進去拿」等語，均與其於八十八年七月二十九
        日警訊時所證述：都與證人己○○約在豐原火車站交易云云，顯有不同，且
        由其偵查中之筆錄之記載觀之，其忽曰在火車站等，忽曰在他朋友家門口等
        ，或因該筆錄之記載，或因證人甲○○之表達不清楚，致發生其證言似有前
        後不一之瑕疵。惟查證人甲○○於本院九十年三月二十三日調查時證述：「
        （問：之前在警訊時說都約在豐原火車站前向己○○以壹包壹仟元向他買的
        ？）車子是停在剛才提示的照片那裡，也就是己○○朋友的家門口。」、「
        （問在偵訊時說搭計程車到豐原火車站，由己○○下去拿有何意見？）那次
        是因警察說要抓己○○叫我約己○○在豐原火車站見面，我與警察坐警車去
        ，然後在車上我指認己○○，警察才去抓己○○」、「第一次沒有去豐原火
        車站」等語，另證人即警員辛○○於本院九十年五月七日調查時證述：曾叫
        證人甲○○打電話給證人己○○說要買安非他命，他們就約在豐原火車站，
        己○○到了之後，我們請另一組人向她盤查，但沒有搜到東西，後來有跟監
        被告己○○，但跟丟了」等語，足證證人甲○○於為警查獲後，確曾應警員
        之要求打電話給證人己○○，相約在豐原火車站，是證人甲○○警訊及偵查
        證稱：係與證人己○○約在豐原火車站云云，顯係將前後二次相約混淆而為
        陳述所致。
  （四）另證人甲○○就當日與證人己○○約在何處見面乙節，雖於本院九十年三月
        二十三日調查時證述：是約在伊家裡云云，惟其於偵查中證述：是證人丙○○拿錢給伊，伊再去豐原找證人己○○等語，核與證人己○○於九十年三月
        二十一日調查時證述：本來是約在證人甲○○家中，但後來他坐計程車到豐
        原市○○路夜市等語相符，且觀諸證人丙○○於八十八年十二月三十日警訊
        時證述：「是在八十八年七月中旬左右，證人甲○○與己○○從外面買安非
        他命回甲○○家中後施用，因當時伊亦住在證人甲○○家中，才認識證人己○○等語，證人丙○○與證人己○○既是在證人甲○○買完第二級毒品安非
        他命回來後才認識，證人己○○與證人甲○○之證言應以證人己○○之證言
        為可採。
  （五）又證人甲○○於雖於警訊及偵查中證述與證人己○○到被告租屋處之時間係
        十三時，惟查其於本院九十年三月二十三日調查時證述：係在下午出去，還
        沒傍晚就回來等語；另其於八十八年十二月二十三日警訊時亦稱：八十八年
        七月二十七日十六時許，證人己○○與伊買完第二級毒品安非他命後，一起
        回伊住處共同施用安非他命等語（見偵卷第四十二頁背面）；並於八十九年
        七月二十日偵查中證述：伊與證人己○○買完第二級毒品安非他命後，原車
回住家，證人丙○○在家中等伊，三人即一起施用第二級毒品安非他命等語
        ；而證人己○○於本院九十年五月十八日調查時則證述：是在傍晚六點多到
        被告租屋處等語，參以證人紀淑慧於八十八年七月二十九日警訊時證述：最
        近一次施用第二級毒品安非他命是在八十八年七月二十七日十七時許，在證
        人甲○○家等語，足證證人甲○○及己○○應非於十三時許至被告之租屋處
        ，且證人甲○○買完安非他命回家之時間應大約為十七時左右，而證人己○○及甲○○既於買完第二級毒品安非他命之後，立即原車回家中共同施用毒
        品，則證人甲○○於警訊及本院調查時所言：去買第二級毒品安非他命之時
        間是十六時許、下午出去，還沒傍晚就回來等語應較為可信。
  （六）綜前所述，證人己○○與甲○○雖就以一千元拿取第二級毒品安非他命之時
        間、過程等，證述略有不同，惟其二人就由證人甲○○交付證人己○○一千
        元，並在計程車上等，證人己○○獨自進入被告租屋處出來後，即交付一小
        包第二級毒品安非他命給證人甲○○等情，則相互一致，是證人己○○應係
        於八十八年七月二十七日十六時許持一千元至被告租屋處，而拿取第二級毒
        品安非他命一小包無誤。
  （七）證人即被告之配偶庚○○於九十年三月二十三日調查時證述：伊在村勝擔任
        線上負責人，員工上班紀錄表係伊所製作，被告在八十八年七月二十七日當
        日被告有至工廠工作云云；證人丁○○亦於本院九十年四月十六日調查時到
        庭證述：曾在八十六年間替被告工作，而八十八年間是在七月二十七日第一
        天上班，當天是去東鎮公司，八點上班，十七時下班，被告上午就來上班，
        在快下班時走的，約十六、十七時左右，該工廠是在神岡鄉○○路云云，惟
        查：(1)東鎮金屬工業股份有限公司於九十年六月一日具狀陳報：該公司從未
        有名為乙○○之員工等情，有該公司陳報狀一紙附卷可憑；(2)被告自本院八
        十九年十二月二十九日第一次傳訊時，應即知悉本件檢察官起訴其販賣毒品
        之犯罪時間為八十八年七月二十七日，惟歷經約四個月之時間，均未曾提及
        有證人丁○○足以證明其當天確實有至工廠工作，迄至本院九十年四月十六
        日調查時始自行將證人丁○○帶到庭，欲證明起訴書所載犯罪時間被告並不
        在租屋處乙節，是被告為何遲未提出此項有利於己之證據，即足以啟人疑竇
        ；況被告提出之員工上班紀錄表中，關於員工之出勤紀錄均以鉛筆記錄，且
        證人丁○○之部分雖係自八十八年七月二十七日起至同年月三十一日止均有
        出勤紀錄，惟查觀之該出勤紀錄，晚於證人丁○○而在八十八年七月二十九
        日始開始為被告工作之王雙慧，其登記之位置竟在證人丁○○之前，且證人
        庚○○於本院九十年七月十三日調查時證述：員工上班紀錄表係伊所製作，
        比較晚來工作的都會登記在後等語，足見該員工上班紀錄表關於證人丁○○
        自八十八年七月二十七日起為被告工作之出勤紀錄是否真實，顯有可疑，從
        而證人丁○○證明被告該日有在工廠工作之證言，即無從作為有利於被告之
        認定。(3)證人庚○○與被告為夫妻關係，其證言難免有偏袒被告之嫌，且其
        所製作之上開員工紀錄表，既有可疑之處，其證言是否可信，亦堪置疑。
  （八）再查，警員至臺中縣神岡鄉○○路二四七巷一一號房屋被告租屋處搜索時，
        被告並未在場，而經證人即該處屋主戊○○○在場始執行搜索等情，有臺中
        市警察局刑警隊搜索扣押證明筆錄一份附卷可查（見偵卷第二十頁）。而觀
        諸證人戊○○○於警訊時證述：警員到該處搜索時，該處經被告以自備之鎖
        頭鎖住，經警方以螺絲起子撬開後入內執行搜索等語，足證被告於離去該處
        時，應有將之上鎖之習慣。至於該處僅被告一人居住等情，業據被告於偵查
        中供承在卷（見偵卷第七十三頁）。而證人己○○與證人甲○○均證述：當
        時係由己○○一人進入該屋等語，是茍被告當時並未在該處，證人己○○應
        無自行入內拿取安非他命之可能，因而被告當時應係在該租屋處乙節，應堪
        認定。而證人己○○於進入被告租屋處出來後，即將第二級毒品安非他命一
        小包交付證人甲○○等情，已如前述，是該第二級毒品安非他命應係被告所
        交付者無疑。
  （九）按所謂販賣行為，須以營利之意思而販入或賣出，方足構成；倘於有償讓與
        他人之初，係基於營利之意思，並已著手實施，而因故無法高於購入原價出
        售，最後不得不以原價或低於原價讓與他人時，仍屬販賣行為；苟始終無營
        利之意思，縱以原價或低於原價有償讓與他人，即難謂為販賣行為，僅得以
        轉讓罪論處。又毒品危害防制條例案件，就施用、持有、意圖販賣而持有、
        販賣、轉讓毒品等行為，均有處罰之規定，則具體犯罪行為，自應依證據認
        定之。經查，被告曾因證人己○○需款修理機車而借予五千元等情，業據被
        告、證人己○○及丁○○於本院調查時分別供述、證述在卷，並互核相符，
        且該借款於本件偵查中始由證人己○○之母即證人壬○○償還等情，業據證
        人簡每雪證述在卷，亦經被告所供認不諱，足見被告與證人己○○應頗有交
        情。而被告所交付給證人己○○之第二級毒品安非他命價格僅為一千元，金
        額不大，且證人己○○當時尚積欠被告五千元款項，衡情被告應無再就交付
        予證人己○○之第二級毒品安非他命賺取差價從中牟利之情。且被告如有販
        賣第二級毒品安非他命予證人己○○之意，又何以會於八十八年七月十九日
        無償讓與第二級毒品安非他命給予己○○當場解癮？又被告當時亦有施用第
        二級毒品安非他命之習慣，亦經被告供明在卷，核與證人己○○證述情節相
        符；另警方於前揭時、地查獲被告時，僅扣得第二級毒品安非他命一小包（
        毛重零點三公克）、吸食器一組、被告就診藥包空袋、行動電話帳單、裝機
        繳費通知單等物，有前揭搜索扣押證明筆錄在卷可稽，並未查扣任何與販賣
        第二級毒品安非他命相關之天秤、分裝袋等物，益見被告並非賴販賣安非他
        命牟利，其僅因與證人己○○係昔日勞僱關係，而將所購得原供己施用之安
        非他命以原價轉讓給證人己○○，殆可認定。
二、按安非他命係第二級毒品，毒品危害防制條例第二條第二項第二款定有明文。是
    核被告所為，係犯毒品危害防制條例第八條第二項之轉讓第二級毒品罪，被告轉
    讓前持有第二級毒品安非他命之低度行為，應為轉讓第二級毒品安非他命之高度
    行為所吸收，不另論罪。公訴人認被告於八十八年七月二十七日所為係犯同條例
    第四條第二項之販賣第二級毒品罪，尚有未洽，惟因本院所認定之被告上開犯罪
    事實，與公訴人起訴之基本社會事實係屬同一，爰變更公訴人起訴法條予以審判
    。又被告先後二次轉讓第二級毒品安非他命於證人己○○，其犯罪時間緊接，犯
    罪構成要件相同，顯係基於概括之犯意而為，係連續犯，應依刑法第五十六條之
    規定論以一罪，並加重其刑。爰審酌被告犯罪之動機、目的、手段、轉讓安非他
    命予人施用，將戕害他人之身心健康，轉讓毒品之次數不多及犯後坦認部分犯行
    ，應有悔悟之意，態度尚佳等一切情狀，量處如主文所示之刑，以資懲儆。又被
    告因轉讓第二級毒品安非他命所得之一千元，應依毒品危害防制條例第十九條第
    一項規定宣告沒收，如全部或一部不能沒收時，以其財產抵償之。另扣案之第二
    級毒品安非他命一包，毛重約零點三公克，雖係違禁物，且為被告所有供其施用
    毒品所用之物，非被告所有供轉讓之毒品，業據被告於本院調查時陳明在卷，核
    其內容並無瑕疵，當可採信，依從刑附屬主刑原則，爰不於本案宣告沒收；另扣
    案之吸食器一組、被告就診藥包空袋、行動電話帳單、裝機繳費通知單等物，並
    無證據證明係被告所有供犯罪所用之物，自不得宣告沒收，附此敘明。扣案之殘
    留第二級毒品安非他命之空袋一個，其內殘留之第二級毒品安非他命與該空袋已
    無法分離，應視為毒品，且為被告犯本件犯罪所用之物，爰依毒品危害防制條例
    第十八條第一項前段之規定，沒收銷燬之。
三、公訴意旨另以：被告欲追求證人己○○之不詳姓名年籍綽號「仔仔」之友人，為
    討好己○○，乃自不詳時間起，連續無償轉讓第二級毒品安非他命予證人己○○
    ，因認被告此部分行為涉犯毒品危害防制條例第八條第二項之連續轉讓第二級毒
    品罪嫌。按犯罪事實應依證據認定之，無證據不得推定其犯罪事實，刑事訴訟法
    第一百五十四條定有明文。又認定犯罪事實所憑之證據，雖不以直接證據為限，
    間接證據亦包括在內；然而無論直接或間接證據，其為訴訟上之證明，須於通常
    一般之人均不致有所懷疑，而得確信其為真實之程度者，始得據為有罪之認定。
    最高法院七十六年臺上字第四九八六號判例可資參照。公訴人認被告涉犯連續轉
    讓第二級毒品罪嫌無非係以證人己○○之證述為其論據。訊據被告除供認有於八
    十八年七月十九日轉讓第二級毒品安非他命一次於證人己○○等情外，堅決否認
    尚有連續轉讓第二級毒品予證人己○○之行為。經查：(1)證人己○○於八十九年
    七月二十日偵訊時證述：伊是八十六年開始施用安非他命，因被告是老闆所以提
    供伊施用，一共免費給了五、六十次，一直到八十六年底離職為止云云；於本院
    八十九年十一月十四日調查時則證述：提供幾次已不記得了，伊約每月要施用一
    次，被告免費提供至伊八十六年、八十七年底離職止云云；另於本院九十年三月
    二十一日調查時則證述：在被告那裡工作了一年半等語，是證人己○○既至離職
    時止，其施用第二級毒品安非他命之時間約為一年六月，約每月施用一次，則其
    施用第二級毒品安非他命之次數，應在二十次左右，而證人己○○復於本院前開
    期日調查時證稱：被告每次所給第二級毒品安非他命之量，大約可施用二、三次
    等語，是依證人己○○前開所言，被告給予第二級毒品安非他命十次之量，供其
    施用一年六月即綽綽有餘，且證人己○○於本院九十年三月二十三日調查時亦陳
    明：離職前向被告拿的第二級毒品安非他命都是自己施用等語，既係如此，何以
    被告無償讓與第二級毒品安非他命之次數會高達五、六十次？是證人己○○前開
    證言，顯然有疑。(2)又證人己○○於八十八年十二月十八日警訊時證述：八十五
    年初第一次在村勝公司向被告購買第二級毒品安非他命一千元，有時被告會先給
    伊第二級毒品安非他命施用後，再以伊薪資抵扣云云（見偵卷第四十頁背面）；
    惟其於八十九年七月二十日偵查中證述：是不在公司上班時，才要用錢買云云（
    見偵卷第六十頁背面），而證人己○○前稱：係於八十六年、八十七年始離職等
    語，已如前述，從而其交付金錢向被告拿取第二級毒品安非他命之時間應係在八
    十六、八十七年之後，是其證述向被告有償取得第二級毒品安非他命之時間，前
    後差異甚大，從而依證人己○○前述證言，尚難令本院產生被告有連續有償或無
    償讓與第二級毒品安非他命於證人己○○（除犯罪事實欄所認定之二次犯行以外
    ）之確信，本院復查無其他積極證據足資證明被告確另有連續轉讓第二級毒品之
    犯行，被告此部分犯罪不能證明，本應諭知被告無罪之判決，惟公訴意旨認此部
    分與被告前揭論罪科刑之犯行，有連續犯之裁判上一罪關係，爰不另為無罪之諭
    知，附此敘明。
據上論斷，應依刑事訴訟法第二百九十九條第一項前段、第三百條，毒品危害防制條
例第八條第二項、第十八條第一項前段、第十九條第一項，刑法第十一條、第五十六
條，判決如主文。
中      華      民      國      九十一      年    五    月      十      日
                                臺灣臺中地方法院刑事第七庭
                                 審判長法  官  夏  一  
                                       法  官  簡  源  希
                                       法  官  郭  妙  俐
右正本證明與原本無異。
如不服本判決，應於判決送達後十日內向本院提出上訴狀，上訴於臺灣高等法院臺中
分院( 須附繕本 )。
                                       書記官
中      華      民    國      九十一      年    五    月    十三      日
附錄本案論罪科刑法條全文：
毒品危害防制條例第八條
轉讓第一級毒品者，處一年以上七年以下有期徒刑，得併科新台幣一百萬元以下罰金
。
轉讓第二級毒品者，處六月以上五年以下有期徒刑，得併科新台幣七十萬元以下罰金
。
轉讓第三級毒品者，處三年以下有期徒刑，得併科新台幣三十萬元以下罰金。
前三項之未遂犯罰之。
